【裁判字號】    97,訴,5383
【裁判日期】    980210
【裁判案由】    偽造文書等
【裁判全文】
臺灣板橋地方法院刑事判決              97年度訴字第5383號
公  訴  人  臺灣板橋地方法院檢察署檢察官
被      告  乙○○
上列被告因偽造文書等案件，經檢察官提起公訴（97年度偵字第
32117 號），被告於準備程序中就起訴事實為有罪之陳述，經告
知簡式審判程序之旨，並聽取當事人之意見後，經合議庭裁定由
受命法官獨任行簡式審判程序，本院判決如下：
    主   文
乙○○共同行使偽造公文書，足以生損害於公眾及他人，處有期
徒刑壹年貳月。如附表編號一至五所示之偽造印文、編號六所示
之偽造印章均沒收。
    事  實
一、乙○○因積欠地下錢莊債務，因而經由地下錢莊人員媒介，
    為詐騙集團向被害人收取詐欺款項以賺取報酬清償欠款。於
    民國97年8 月間，乙○○與真實姓名、年籍不詳，綽號「阿
    志」之成年男子及其餘不詳成年之詐騙集團成員，意圖為自
    己不法所有，基於共同僭越公務員職權、偽造公印文、行使
    偽造公文書、詐欺取財之犯意聯絡，先由該詐騙集團成員於
    同年月18日上午10時許，撥打電話至甲○○位於臺北縣板橋
    市○○路住處，自稱台新銀行行員，向甲○○訛稱其身份證
    遭人冒用申請台新銀行帳戶且涉及洗錢，復謊稱為甲○○轉
    接臺北地方法院檢察署檢察官，而陸續由自稱檢察官、科長
    之詐騙集團成員，分別向甲○○訛稱須提存新臺幣（下同）
    1,800,000 元以示清白及免除遭凍結帳戶、牢獄之災，甲○
    ○因而誤信為真，而依渠等指示自帳戶提取1,800,000 元後
    ，等候渠等前來取款。而該詐欺集團復同時於不詳地點，偽
    造「台灣台北地方法院監管科」公印1 枚，蓋用前開偽造之
    「台灣台北地方法院監管科」公印文於偽造之「台灣台北地
    方法院檢察署偵查卷宗」、「法務部行政執行假扣押處份命
    令」以偽造該等公文書，同時備妥蓋有上開偽造「台灣台北
    地方法院監管科」公印文之以甲○○名義出具之「個人資料
    外洩授權止付申請書」、「請求暫時性凍結執行聲請書」、
    「請求監管1,800,000 元申請書」之私文書各1 份。於同日
    下午，乙○○接獲該詐欺集團成員之通知，前往甲○○前開
    住處附近之便利商店，收受該詐欺集團傳真之前開文件，於
    同日下午1 時許，至甲○○前開住處附近會晤甲○○，向甲
    ○○假冒其為臺北地方法院人員，僭行司法人員執行提存、
    扣押之公務員職權，並交付上開偽造之「台灣台北地方法院
    檢察署偵查卷宗」、「法務部行政執行假扣押處份命令」公
    文書各1 份而行使之，且出示蓋有偽造「台灣台北地方法院
    監管科」公印文之以甲○○名義出具之「個人資料外洩授權
    止付申請書」、「請求暫時性凍結執行聲請書」、「請求監
    管1,800,000 元申請書」私文書各1 份，要求甲○○於其中
    「個人資料外洩授權止付申請書」、「請求監管1,800,000
    元申請書」上簽名而後一併交付予甲○○，致甲○○陷於錯
    誤，當場交付1,800,000 元予乙○○，足以生損害於臺灣臺
    灣臺北地方法院之公信及對公印文、公文書管理之正確性及
    甲○○之財產權益。而乙○○取得前開款項後，旋即將之交
    予在該處等候之詐欺集團成員「阿志」。嗣甲○○發覺受騙
    而報警處理，經警在上開偽造之「台灣台北地方法院檢察署
    偵查卷宗」、「個人資料外洩授權止付申請書」上採得指紋
    3 枚，經比對與乙○○之指紋相符，而循線查獲乙○○。
二、案經臺北縣政府警察局板橋分局報請臺灣板橋地方法院檢察
    署檢察官偵查起訴。
    理  由
一、本件被告所犯係死刑、無期徒刑、最輕本刑為3 年以上有期
    徒刑以外之罪，其於準備程序中就被訴事實為有罪之陳述，
    經法官告知簡式審判程序之旨，並聽取公訴人、被告之意見
    後，依刑事訴訟法第273 條之1 第1 項規定，經本院合議庭
    裁定，由受命法官獨任進行簡式審判程序審理，核先敘明。
二、被告乙○○於警詢、檢察官偵查中及本院審理時對上揭犯罪
    事實坦承不諱（見97年度偵字第32117 號偵查卷第4 至8 頁
    、第50至51頁、本院98年1 月20日準備程序筆錄、同日審理
    筆錄），核與證人甲○○於警詢、檢察官偵查中證述情節相
    符（同上偵查卷第12至13頁、49至50頁），復有如附表編號
    1 、2 所示蓋有偽造「台灣台北地方法院監管科」公印文之
    公文書及編號3 至5 所示蓋有偽造「台灣台北地方法院監管
    科」公印文之私文書（同上偵查卷第28至32頁）扣案可佐，
    足證被告前開自白與事實相符。本件事證明確，被告犯行堪
    以認定，應依法論科。
三、按共同實施犯罪行為之人，在合同意思範圍以內，各自分擔
    犯罪行為之一部，相互利用他人之行為，以達其犯罪之目的
    者，即應對於全部所發生之結果，共同負責，又刑法上所謂
    共同實施，並不以參與全部犯罪行為為必要，其分擔實施一
    部分行為者，仍屬共同正犯，此有最高法院28年上字第3110
    號、46年度臺上字第1304號判例意旨可資參照。故核被告乙
    ○○告所為，係犯刑法第158 條第1 項僭行公務員職權罪、
    第216 條、第211 條行使偽造公文書罪、第339 條第1 項詐
    欺取財罪。被告與其他共犯基於共同犯罪之意思，分由共犯
    實行偽造「台灣台北地方法院監管科」公印及公印文、「台
    灣台北地方法院檢察署偵查卷宗」、「法務部行政執行假扣
    押處份命令」公文書，被告與「阿志」及其餘詐欺集團成員
    ，對於前述犯罪，互有犯意聯絡與行為分擔，為共同正犯。
    而詐欺集團共犯偽造附表編號1 、2 所示之公文書及偽造「
    臺灣臺北地方監管科」公印文蓋於附表編號3 至5 所示之私
    文書，係於時間緊密相接、地點相同，接續侵害同一法益，
    為接續犯，應屬一罪。又被告以共同犯罪意思所參與共同偽
    造公文書之低度行為應為共同參與行使之高度行為所吸收，
    不另論罪。被告以一共同行為觸犯僭行公務員職權罪、行使
    偽造公文書罪、詐欺取財罪3 罪名，為想像競合犯，應依刑
    法第55條前段之規定，應從較重之共同行使偽造公文書罪處
    斷。又附表編號3 至5 所示甲○○名義出具之「個人資料外
    洩授權止付申請書」、「請求暫時性凍結執行聲請書」、「
    請求監管1,800,000 元申請書」，其上雖蓋有偽造「台灣台
    北地方法院監管科」之公印文，然核其屬性仍為表彰甲○○
    請求凍結、止付、監管財產之意思表示，並非公務員職務上
    製作之文書，應非公文書，附此敘明。爰審酌被告因積欠地
    下錢莊債務，為牟取私利，參與詐騙集團前開犯行，向被害
    人收取金錢，詐騙金額高達百萬元，所為自屬非是，所得利
    益不低，惟衡其並無前科，素行非惡，犯罪後坦認犯行，態
    度尚可，及其犯罪動機、目的、其僅實行部分詐欺行為，並
    非擔任主要籌畫詐騙之角色，犯罪情節較為輕微，及犯罪後
    無法賠償被害人所受損失等一切情狀，量處如主文所示之刑
    ，以示懲戒。扣案如附表編號1 至5 號所示之文書雖經甲○
    ○提供予警方扣押，然該等文書在被告實施犯罪時業已交付
    予甲○○而移轉所有權予甲○○，前開文書即非屬被告或共
    犯所有，故不得逕予沒收之，然其上所所蓋之「台灣台北地
    方法院監管科」公印文既屬偽造，仍應依刑法第219 條之規
    定，不問屬於犯人與否，宣告沒收。另附表編號6 所示之偽
    造「臺灣臺北地方法院監管科」印章1 枚，雖未扣案，惟無
    證據證明已滅失，亦依刑法第219 條之規定，不問屬於犯人
    與否，宣告沒收之。
據上論斷，應依刑事訴訟法第273 條之1 第1 項、第299 條第1
項前段、刑法第28條、第158 條第1 項、第216 條、第211 條、
第339 條第1 項、第55條前段、第219 條，刑法施行法第1 條之
1 第1 項，判決如主文。
本案經檢察官鄭潔如到庭執行職務。
中    華    民    國    98    年    2     月    10    日
                刑事第十五庭法  官  何燕蓉
此正本與原本無異。
如不服本判決，應於收受送達後10日內向本院提出上訴書狀，其
未敘述上訴之理由者並得於提起上訴後10日內向本院補提理由書
（均須按他造當事人之人數附繕本）「切勿逕送上級法院」。
                            書記官  李崇文
中    華    民    國    98    年    2     月    12    日
附錄本案論罪科刑法條全文：
中華民國刑法第339條第1項
（普通詐欺罪）
意圖為自己或第三人不法之所有，以詐術使人將本人或第三人之
物交付者，處5年以下有期徒刑、拘役或科或併科1千元以下罰金
。
中華民國刑法第211條
（偽造變造公文書罪）
偽造、變造公文書，足以生損害於公眾或他人者，處 1 年以上 7
年以下有期徒刑。
中華民國刑法第216條
（行使偽造變造或登載不實之文書罪）
行使第 210 條至第 215 條之文書者，依偽造、變造文書或登載
不實事項或使登載不實事項之規定處斷。
附表
┌──┬───────────┬──────────┬─────────┐
│編號│文書名稱及數量        │所含偽造之印文或印章│所在位置          │
│    │                      │                    │                  │
├──┼───────────┼──────────┼─────────┤
│1   │偽造台灣台北地方法院檢│偽造「台灣台北地方法│97年度偵字第32117 │
│    │察署偵查卷宗1 張      │院監管科」公印文1 枚│號偵查卷第29頁    │
├──┼───────────┼──────────┼─────────┤
│2   │偽造法務部行政執行假扣│偽造「台灣台北地方法│同上偵卷第32頁    │
│    │押處份命令1 張        │院監管科」公印文1 枚│                  │
├──┼───────────┼──────────┼─────────┤
│3   │偽造個人資料外洩授權止│偽造「台灣台北地方法│同上偵卷第28頁    │
│    │付申請書1 張          │院監管科」公印文1 枚│                  │
├──┼───────────┼──────────┼─────────┤
│4   │偽造請求暫時性凍結執行│偽造「台灣台北地方法│同上偵卷第30頁    │
│    │聲請書1 張            │院監管科」公印文1 枚│                  │
├──┼───────────┼──────────┼─────────┤
│5   │偽造請求監管1,800,000 │偽造「台灣台北地方法│同上偵卷第31頁    │
│    │元申請書1 張          │院監管科」公印文1 枚│                  │
├──┼───────────┼──────────┼─────────┤
│6   │                      │偽造「台灣台北地方法│未扣案。依刑法第  │
│    │                      │院監管科」印章1 枚  │219 條規定沒收。  │
└──┴───────────┴──────────┴─────────┘


司法院資訊處製作；財團法人民間司法改革基金會備份。
